ACORDAO-COMPLETO-2396409

ACÓRDÃO 1778/2020 ATA 5/2020 - PRIMEIRA CÂMARA

VISTOS, relatados e discutidos estes autos de tomada de contas especial, instaurada devido à omissão no dever de prestar contas dos recursos captados para o projeto cultural “Show Instrumento de Violas” (Pronac 12-7132) , com base na Lei Rouanet.
	ACORDAM os Ministros do Tribunal de Contas da União, reunidos em Sessão da 1ª Câmara, diante das razões expostas pelo Relator, em:
	9.1. julgar irregulares as contas do responsável Potiguara de Almeida, com fundamento nos arts. 1º, inciso I, e 16, inciso III, alíneas “a”’ e “c”, da Lei 8.443/1992;
9.2. condenar o responsável Potiguara de Almeida, com fundamento no art. 19, caput, da Lei 8.443/1992, a pagar os valores relacionados a seguir, atualizados monetariamente e acrescidos dos juros de mora, calculados a partir das respectivas datas até o dia do efetivo pagamento, e fixando-lhe o prazo de 15 (quinze) dias, contados da ciência, nos termos do art. 214, inciso III, alínea “a”, do Regimento Interno do TCU, para que comprove perante este Tribunal o recolhimento do montante aos cofres do Fundo Nacional de Cultura:
	Valores originais (R$) 
	Datas das ocorrências

	166.660,00 
	20/12/2013

	11.000,00
	27/12/2013

	9.3. aplicar ao responsável Potiguara de Almeida a multa prevista no art. 57 da Lei 8.443/1992, no valor de R$ 30.000,00 (trinta mil reais) , fixando-lhe o prazo de 15 (quinze) dias da notificação, nos termos do art. 214, inciso III, alínea “a”, do Regimento Interno do TCU, para que comprove perante este Tribunal o recolhimento da referida quantia aos cofres do Tesouro Nacional, a qual deverá ser atualizada monetariamente a partir da data do presente acórdão, se paga após o vencimento;
	9.4. autorizar, desde logo, nos termos do art. 28, inciso II, da Lei 8.443/1992, a cobrança judicial da dívida, caso não atendida a notificação;
	9.5. autorizar, caso solicitado, o pagamento das dívidas em até 36 parcelas mensais e consecutivas, observada a forma do art. 26 da Lei 8.443/1992 c/c o art. 217 do Regimento Interno do TCU;
	9.6. dar ciência desta deliberação à Procuradoria da República no Estado de Minas Gerais, para as medidas que entender cabíveis.

Tomada de contas especial referente à omissão no dever de prestar contas de recursos captados para projeto cultural com base na Lei Rouanet.

Primeira Câmara

Secretaria Especial da Cultura do Ministério da Cidadania.

3. Responsável: Potiguara de Almeida (XXX.093.206-XX).

13.1. Ministros presentes: Benjamin Zymler (na Presidência), Bruno Dantas e Vital do Rêgo (Relator).
13.2. Ministro-Substituto convocado: André Luís de Carvalho.
13.3. Ministros-Substitutos presentes: Augusto Sherman Cavalcanti e Weder de Oliveira.

VITAL DO RÊGO

Trata-se de tomada de contas especial de responsabilidade de Potiguara de Almeida, instaurada em decorrência da sua omissão no dever de prestar contas dos recursos captados com base na Lei 8.313/1991 (Lei Rouanet) , no montante de R$ 177.660,00, para a realização do projeto cultural “Show Instrumento de Violas” (Pronac 12-7132) , em Itaúna/MG, dias 28 e 29/6/2013.
2.	Mediante notificações expedidas pelo então Ministério da Cultura, o responsável foi instado a cumprir a obrigação de comprovar a aplicação dos recursos. Em resposta, alegou que havia contratado um produtor cultural para, entre outras tarefas, a elaboração da prestação de contas, que não lhe teria sido entregue. Juntou cópia do contrato e pediu novo prazo e orientações para prestá-las. (peças 10, 13 e 23) 
3.	Entretanto, o órgão ministerial não concordou com a manifestação do responsável e deu prosseguimento ao processo, com vistas à abertura da tomada de contas especial. (peça 24) 
4.	No âmbito deste Tribunal, foram feitas a citação e a audiência do responsável Potiguara de Almeida, que não as atendeu.
5.	Por conseguinte, a SecexTCE apresentou a seguinte proposta:
49.1. considerar revel o Sr. Potiguara de Almeida (CPF: XXX.093.206-XX) , com fundamento no § 3º, art. 12, Lei 8.443, de 16 de julho de 1992;
49.2. com fundamento nos arts. 1º, inciso I, 16, inciso III, alínea “a” e § 2º, da Lei 8.443/1992 c/c os arts. 19 e 23, inciso III, da mesma Lei, e com arts. 1º, inciso I, 209, inciso I e § 5º, 210 e 214, inciso III, do Regimento Interno deste Tribunal, que sejam julgadas irregulares as contas do Sr. Potiguara de Almeida (CPF: XXX.093.206-XX) , na condição de pessoa física beneficiária de incentivos à cultura da Lei Rouanet; e condená-lo ao pagamento das quantias a seguir especificadas, com a fixação do prazo de quinze dias, a contar da notificação, para comprovar, perante o Tribunal (art. 214, inciso III, alínea “a”, do Regimento Interno) , o recolhimento da dívida aos cofres do Fundo Nacional de Cultura, atualizada monetariamente e acrescida dos juros de mora, calculados a partir da data discriminada, até a data do recolhimento, na forma prevista na legislação em vigor
	Valor original (R$) 
	Data da ocorrência

	166.660,00
	20/12/2013

	11.000,00
	27/12/2013

Valor atualizado até 19/10/2019: R$ 246.565,26
49.3. aplicar ao Sr. Potiguara de Almeida (CPF: XXX.093.206-XX) a multa prevista no art. 57 da Lei 8.443/1992 c/c o art. 267 do Regimento Interno, com a fixação do prazo de quinze dias, a contar das notificação, para comprovar, perante o Tribunal (art. 214, inciso III, alínea “a”, do Regimento Interno) , o recolhimento da dívida aos cofres do Tesouro Nacional, atualizada monetariamente desde a data do acórdão que vier a ser proferido até a do efetivo recolhimento, se for paga após o vencimento, na forma da legislação em vigor;
49.4. informar ao Sr. Potiguara de Almeida (CPF: XXX.093.206-XX) que, caso se demonstre, por via recursal, a correta aplicação dos recursos, mas não se justifique a omissão da prestação de contas, o débito poderá ser afastado, mas permanecerá a irregularidade das contas, dando-se ensejo à aplicação da multa prevista no art. 58, inciso I, da Lei 8.443/1992;
49.5. autorizar, desde logo, nos termos do art. 28, inciso II, da Lei 8.443/1992, a cobrança judicial da dívida caso não atendidas as notificações;
49.6. autorizar, caso solicitado, o pagamento da dívida do responsável em até 36 parcelas mensais e consecutivas, nos termos do art. 26 da Lei 8.443/1992 c/c o art. 217 do Regimento Interno, fixando-lhes o prazo de quinze dias, a contar do recebimento da notificação, para comprovarem perante o Tribunal o recolhimento da primeira parcela, e de trinta dias, a contar da parcela anterior, para comprovar o recolhimento das demais parcelas, devendo incidir sobre cada valor mensal, atualizado monetariamente, os juros de mora devidos, na forma prevista na legislação em vigor;
49.7. alertar ao responsável que a falta de comprovação do recolhimento de qualquer parcela importará no vencimento antecipado do saldo devedor, nos termos do § 2º do art. 217 do Regimento Interno deste Tribunal;
49.8. enviar cópia do acórdão que vier a ser proferido ao Ministério da Cidadania e ao responsável para ciência, informando que a deliberação, acompanhada do relatório e voto que a fundamentarem, estará disponível para consulta no endereço www.tcu.gov.br/acordaos, além de esclarecer que, caso requerido, o TCU poderá fornecer as correspondentes cópias, em mídia impressa, aos interessados e aos responsáveis arrolados nestes autos.
6.	Enfim, o Ministério Público junto ao TCU colocou-se “de acordo, no essencial, com a proposição de mérito oferecida pela SecexTCE”, ressalvando a necessidade dos ajustes adiante transcritos:
a) no subitem 49.2, com relação aos fundamentos da condenação, incluir a alínea “c” do inciso III do artigo 16 da Lei 8.443/1992, por estar configurada a ocorrência de “dano ao erário decorrente de ato de gestão ilegítimo ou antieconômico”, e excluir o § 2º do mencionado artigo 16, por se tratar, no caso concreto, de condenação individual, e não de condenação solidária;
b) no subitem 49.6, excluir a previsão de acréscimo de juros de mora sobre o valor da multa porventura recolhida parceladamente, por falta de amparo legal, considerando que, a teor do disposto na Lei 8.443/1992:
“Art. 59. O débito decorrente de multa aplicada pelo Tribunal de Contas da União nos [termos] do art. 57 desta Lei, quando pago após o seu vencimento, será atualizado monetariamente na data do efetivo pagamento.”
c) dar ciência da deliberação que sobrevier ao Procurador-Chefe da Procuradoria da República no Estado de Minas Gerais, para a adoção das medidas que entender cabíveis (artigo 16, § 3º, da Lei 8.443/1992) .
 
	É o relatório.

não há.

Procurador Júlio Marcelo de Oliveira.

TOMADA DE CONTAS ESPECIAL. PROJETO CULTURAL. CAPTAÇÃO DE RECURSOS PELA LEI ROUANET. OMISSÃO NO DEVER DE PRESTAR CONTAS. REVELIA. CONTAS IRREGULARES. DÉBITO. MULTA.

TOMADA DE CONTAS ESPECIAL (TCE)

A presente tomada de contas especial refere-se ao projeto cultural “Show Instrumento de Violas” (Pronac 12-7132) , que se valeu da Lei 8.313/1991 (Lei Rouanet) para a captação efetiva de R$ 177.660,00, mas cuja prestação de contas não foi apresentada pelo proponente Potiguara de Almeida.
2.	Notificado da pendência pelo então Ministério da Cultura, o responsável justificou que o agente que contratou para elaborar a prestação de contas não cumpriu o combinado, requerendo novo prazo para encaminhá-la, pedido que lhe foi negado.
3.	Neste Tribunal, o responsável Potiguara de Almeida foi chamado a se defender ou recolher a quantia devida. Contudo, manteve-se inerte, circunstância que lhe impõe os efeitos da revelia, com a continuidade do processo tendo por base os elementos disponíveis.
4.	Desse modo, a proposta da unidade técnica, secundada, com pequenos ajustes, pelo Ministério Público junto ao TCU, é no sentido de que as contas do responsável sejam julgadas irregulares, com sua condenação ao pagamento do débito e multa.
5.	Cabe registrar que o dever de prestar contas é ônus pessoal de quem arrecada e utiliza recursos de natureza pública, conforme o art. 70, parágrafo único, da Constituição Federal, não podendo ser transferido a terceiros, muito menos por contrato privado.
6.	Por outro lado, é fato que a prestação de contas nunca foi recebida, embora o prazo para tanto tenha se encerrado em 30/1/2015.
7.	Não obstante a falta da documentação comprobatória da aplicação dos recursos, por si só, já ser motivo suficiente para a reprovação das contas e exigência de devolução dos recursos na sua integralidade, observo que também não há nos autos nenhuma prova da própria realização efetiva dos shows previstos no projeto cultural, como fotos, filmagens e noticiário.
8.	Assim, resta-me concordar com o julgamento sugerido nos pareceres emitidos no processo.
	Diante do exposto, voto por que o Tribunal adote o acórdão que submeto a este Colegiado.
TCU, Sala das Sessões Ministro Luciano Brandão Alves de Souza, em 3 de março de 2020.
VITAL DO RÊGO 
Relator